【裁判字號】    89,訴,166
【裁判日期】    891031
【裁判案由】    違反槍砲彈藥刀械管制條例
【裁判全文】
臺灣宜蘭地方法院刑事判決                          八十九年度訴字第一六六號
    公  訴  人  臺灣宜蘭地方法院檢察署檢察官
    被      告  甲○○
右列被告因違反槍砲彈藥刀械管制條例案件，經檢察官提起公訴（八十九年度偵字第
一四００號），本院判決如左：
    主  文
甲○○未經許可，持有可發射子彈具有殺傷力之改造手槍，處有期徒刑壹年肆月，併
科罰金新台幣伍萬元。罰金如易服勞役，以新台幣玖佰元即銀元參佰元折算壹日。扣
案之改造手槍（欠缺彈匣，槍枝管制編號0000000000號）壹支沒收。緩刑
伍年。
    事  實
一、甲○○無前科紀錄，於八十九年三、四月間，在宜蘭縣羅東鎮光榮露天橋下某處
    拾獲機械性能良好，具有殺傷力之改造手槍一支（欠缺彈匣，槍枝管制編號00
    00000000號）及不具殺傷力之子彈一顆，未交由相關單位，竟未經許可
    持有之，嗣於同年五月二十日十八時三十分許，持上開手槍至冬山鄉○○路三０
    一巷十三號前欲將上開槍支丟棄時，為警起獲，並循線查獲上情。
二、案經宜蘭縣警察局三星分局報請台灣宜蘭地方法院檢察署檢察官偵查起訴。
    理  由
一、右揭事實業據被告甲○○於偵查（見偵查卷第五頁反面）、審理中（見本院八十
    九年八月一日訊問筆錄、八十九年十月十七日審判筆錄）中坦承不諱，且有改造
    手槍一支扣案可資佐證，又上開手槍經送內政部警政署刑事警察局鑑定結果，認
    槍枝一枝（槍枝管制編號000000000，欠缺彈匣）係由仿ＢＥＲＥＴＴ
    Ａ廠半自動手槍製造之金屬玩具槍換裝土造金屬槍管改造而成，機械性能良好，
    可擊發適用子彈，認具殺傷力，有內政部警政署刑事警察局八十九年六月九日刑
    鑑字第七０五三七號鑑驗通知書一紙附卷可稽，事證明確，被告犯行，應堪認定
    。
二、核被告甲○○未經許可，持有可發射子彈具有殺傷力之改造手槍，所為係犯槍砲
    彈藥刀械管制條例第十一條第四項之罪。爰審酌目前槍枝氾濫，嚴重影響社會治
    安、對於民眾心理所造成之恐慌及負面影響，被告無故持有槍枝惡性重大，惟被
    告犯後態度良好坦承犯行不諱，尚知所悔悟、因偶發情形拾獲槍枝且非為用於犯
    罪之用、及拾獲槍枝欠缺彈匣且子彈並不具有殺傷力對於社會危害性尚非鉅大等
    一切情狀，各量如主文示之刑，罰金部分並諭知易服勞役之折算標準。末查被告
    前此未曾受有期徒刑以上刑之宣告，有臺灣高等法院被告全國前案紀錄表一份附
    卷可稽，其在犯罪後坦承犯行已如前所述，且所查獲子彈等物並不具有殺傷力及
    查獲時槍枝並無彈匣，實害尚非鉅大，且目前具有正當職業，被告經本次罪刑之
    宣告後，已知所警惕而無再犯之虞，本院因認對其宣告刑，以暫不執行為適當，
    爰併諭知緩刑五年，以勵自新。扣案之仿ＢＥＲＥＴＴＡ廠半自動，手槍之改造
    手槍壹枝（欠缺彈匣，槍枝管制編號000000000）屬槍砲彈藥刀械管制
    條例第五條之槍砲，屬違禁物，應依刑法第三十八條第一項第一款予以沒收。至
    扣案之改造子彈一顆經送內政部警政署刑事警察局鑑驗結果，認係玩具子彈改造
    而成，經實際試射，無法擊發，認不具殺傷力，非違禁物，爰不予以沒收。
三、按雖依槍砲彈藥刀械管制條例第十九條第一項之規定，犯同條例第十一條，經判
    處有期徒刑者，應於刑之執行完畢或赦免後令入勞動場所強制工作，其期間為三
    年。惟按保安處分係對受處分人將來之危險性所為之處置，以達教化與治療之目
    的，為刑罰之補充制度，我國現行刑法採刑罰與保安處分雙軌制，要在維持行為
    責任之刑罰原則下，為強化其協助行為人再社會化之功能，以及改善行為人潛在
    之危險性格，期能達成根治犯罪原因、預防犯罪之特別目的，保安處分之措施亦
    含社會隔離、拘束身體自由之性質，其限制人民之權利，實與「刑罰」同（參見
    司法院大法官議決釋字第四七一號解釋理由書），而槍砲彈藥刀械管制條例第十
    九條第一項雖規定：「犯第七條、第八條、第十條、第十一條、第十二條第一項
    至第三項、第十三條第一項至第三項之罪，經判處有期徒刑者，應於刑之執行完
    畢或赦免後，令入勞動場所，強制工作，其期間為三年」，惟槍砲彈藥刀械管制
    條例第七條、第八條、第十條、第十一條、第十二條第一項至第三項、第十三條
    第一項至第三項各條本身均明定有不同程度之「刑罰」，今違反上開各條規定經
    判處有期徒刑者，不問行為人反社會危險性如何，一律應依上開規定諭知「於刑
    之執行完畢或赦免後，令入勞動場所，強制工作，其期間為三年」，而此屬保安
    處分中之強制工作既具「刑罰」之性質，已如前所述，則似係就行為人「一犯罪
    行為」分別依上述規定科處「二次刑罰」（按此部分係直接依所觸犯之罪名，再
    為一次宣告強制工作三年之「刑罰」，與依行為人個案無關犯罪行為之反社會性
    予以審酌，再諭知強制工作之情形應予區分），應已違反民主法治國家「一罪不
    兩罰」之根本原則，為抵觸憲法第八條之法律規定。次按保安處分中之強制工作
    旨在對嚴重職業性犯罪及欠缺正確工作觀念或無正常工作因而犯罪者，強制其從
    事勞動，學習一技之長及正確之謀生觀念，使其日後重返社會，能適應社會生活
    ，即依個案行為人之危險性格，決定應否交付強制工作（以上參見司法院大法官
    議決釋字第四七一號解釋理由書），是在權衡是否應對犯罪之被告宣告強制工作
    時，應審酌被告是否有犯罪之習慣、以犯罪為常業或因無正常而犯罪等情形，亦
    即而應回歸刑法第九十條第一項有關強制工作之要件予以個案審酌。經查本件被
    告經本院審酌，無犯罪前科紀錄，尚未有犯罪之習慣，且有正當職業，亦無以犯
    某種犯罪為常業或因遊蕩、懶惰成習而犯罪之情形，依刑法第九十條第一項規定
    之要件，本件被告尚無宣告強制工作，以矯治其反社會危險性之必要，爰均不另
    為強制工作之諭知，併予敘明。
據上論斷，應依刑事訴訟法第二百九十九條第一項前段，槍砲彈藥刀械管制條例第十
一條第四項，刑法第十一條前段、第四十二條第二項、第三十八條第一項第一款，現
行法規所定貨幣單位折算新台幣條例第二條，判決如主文。
中    華    民    國       八十九     年       十     月      三十一   日
                                  臺灣宜蘭地方法院刑事第二庭
                                          法  官
右正本證明與原本無異。
如不服本判決，應於判決送達後十日內，向本院提出上訴狀。（應附繕本）
                                          書記官
中    華    民    國      八十九        年      九      月      十九    日
附錄法條：
槍砲彈藥刀械管制條例第十一條第四項
未經許可，持有、寄藏或意圖販賣而陳列第一項所列槍砲者，處一年以上七年以下有
期徒刑，併科新臺幣七百萬元以下罰金。


司法院資訊處製作；財團法人民間司法改革基金會備份。
